臺灣嘉義地方法院民事判決　九十一年度訴字第五九號
　　原　　　告　　第一商業銀行股份有限公司嘉義分行
　　法定代理人　　甲○○
　　訴訟代理人　　丙○○
　　被　　　告　　家基營造有限公司
　　法定代理人　　乙○○
　　被　　　告　　庚○○
　　被　　　告　　丁○○
　　被　　　告　　戊○○
　　被　　　告　　己○○
右當事人間請求給付借款事件，本院判決如左：
    主      文
被告應連帶給付原告新台幣貳佰萬元，及其中：（一）本金貳拾萬元部分：自民國九
十年九月二十九日起至清償日止，按年息百分之八點四一計算之利息；及自民國九十
年十月三十日起至九十一年四月二十九日止，按上開利率百分之十，自九十一年四月
三十日起至清償日止，按上開利率百分之二十計算之違約金；（二）本金捌拾萬元部
分：自民國九十年十月二十九日起至清償日止，按年息百分之八點四一計算之利息；
及自民國九十年十月三十日起至九十一年四月二十九日止，按上開利率百分之十，自
九十一年四月三十日起至清償日止，按上開利率百分之二十計算之違約金；（三）本
金貳拾萬元部分：自民國九十年十月十四日起至清償日止，按年息百分之八點三九計
算之利息；及自民國九十年十一月十五日起至九十一年五月十四日止，按上開利率百
分之十，自九十一年五月十五日起至清償日止，按上開利率百分之二十計算之違約金
；（四）本金捌拾萬元部分：民國九十年八月十四日起至清償日止，按年息百分之八
點四五七計算之利息；及自民國九十年九月十五日起至九十一年三月十四日止，按上
開利率百分之十，自九十一年三月十五日起至清償日止，按上開利率百分之二十計算
之違約金。
訴訟費用由被告連帶負擔。
    事      實
甲、原告方面：
一、聲明：如主文所示。
二、陳述：被告家基營造有限公司（下簡稱家基公司）於民國八十九年十月三十一日
    、同年十一月十三日向原告借用四筆借款，合計新台幣（下同）二百萬元，以分
    期償還之方式清償，每筆金額、借款日、到期日與約定利率如附表所示。本息逾
    期違約金部分，凡本金或利息逾期在六月以內者，按約定利率百分之十計付，超
    過六個月者，按上開利率百分之二十計付違約金。而家基公司之法定代理人兼被
    告乙○○、被告庚○○、丁○○、戊○○、己○○等五人於八十八年九月二十二
    日、八十九年九月二十三日分別與原告簽立連帶保證書，保證債務人家基公司於
    現在及將來所負借款債務以五百萬元限額內負連帶全部償還之責。詎被告家基公
    司上開借款均已屆清償期無法清償，依約已視為全部到期，原告屢向被告催討，
    均置之不理，為此爰本於借貸、連帶保證關係提起本件訴訟。
三、對於被告抗辯之陳述：被告戊○○等係連帶保證人，並無先訴抗辯權，亦無銀行
    法第十二條之一之適用，而家基公司之地址是否變更與借款人、連帶保證人之清
    償責任亦無關連。
四、證據：提出借據影本四張、放款帳務資料查詢單一張、授信約定書影本六份、保
    證書一份、利率表一件、放款貸放傳票四紙、轉帳收入傳票四紙等為證。
乙、被告庚○○、丁○○、戊○○方面：
一、聲明：原告之訴駁回。
二、陳述：
（一）被告庚○○、丁○○：鈞不爭執原告之主張。
（二）被告戊○○：系爭四筆借款均無被告戊○○之簽名，且其曾於八十九年十二月
      一日向原告以存證信函通知停止保證責任，經原告於八十九年十二月二日收受
      ，且系爭借款原告應舉證確已交付借款人，又是借款否發生在其終止保證責任
      之後。而保證未定期限者，保證人於主債務清償期屆滿後，得定一個月以上之
      相當期間催告債權人逾其期限內向主債務人為審判上之請求。債權人不於前向
      期限內向主債務人為審判上之請求者，保證人免其責任，民法第七百五十三條
      定有明文。縱使系爭四筆借款之到期日為真，然各筆借款之到期日分別為九十
      年十月二十八日、同年十一月十三日，則其於九十年十二月一日致函催告原告
      ，原告遲至九十一年一月九日始對主債務人家基公司起訴請求，已逾越上開一
      個月以上之相當期限，被告應免除責任。又銀行法第十二條之一規定，原告應
      先向家基公司請求，不得直接向保證人求償，且家基公司不斷變更地址，原告
      應該注意家基公司是否經營有問題等語。
三、證據：被告戊○○提出存證信函一份、回執一份為證。
丙、被告家基公司、兼法定代理人乙○○、被告己○○等三人均未於言詞辯論期日到
    場，亦未提出書狀作何聲明或陳述。
    理      由
一、本件被告家基公司、乙○○、己○○三人未於言詞辯論期日到場，核無民事訴訟
    法第三百八十六條各款所列情形，爰依原告之聲請，由其一造辯論而為判決。
二、本件原告主張：被告家基公司於八十九年十月三十一日、同年十一月十三日向原
    告借用四筆借款，合計二百萬元，以分期償還之方式清償，每筆金額、借款日、
    到期日與約定利率如附表所示，家基公司之法定代理人即兼被告乙○○、被告庚○○、丁○○、戊○○、己○○等五人於八十八年九月二十二日、八十九年九月
    二十三日分別與原告簽立連帶保證書，保證債務人家基公司於現在及將來所負借
    款債務以五百萬元限額內負連帶全部償還之責，詎被告家基公司上開借款均已屆
    清償期無法清償，依約視為全部到期，原告向被告催討，均置之不理，爰本於借
    貸、連帶保證關係請求被告連帶清償；而被告戊○○等係連帶保證人，並無先訴
    抗辯權，亦無銀行法第十二條之一之適用，而家基公司之地址是否變更與借款人
    、連帶保證人之清償責任亦無關連。
三、被告庚○○、丁○○對於原告主張之事實並不爭執，而被告戊○○則以：系爭四
    筆借款均無被告戊○○之簽名，且其曾於八十九年十二月一日向原告以存證信函
    通知停止保證責任，經原告於八十九年十二月二日收受，原告應舉證系爭借款確
    已交付借款人。又縱使系爭四筆借款之到期日為真，然各筆借款之到期日分別為
    九十年十月二十八日、同年十一月十三日，則其於九十年十二月一日致函催告原
    告，原告遲至九十一年一月九日始對主債務人家基公司起訴請求，已逾越上開一
    個月以上之相當期限，被告應免除責任。又銀行法第十二條規定（按：應係銀行
    法第十二條之一），原告應先向家基公司請求，不得直接向保證人求償，且家基
    公司不斷變更地址，原告應該注意家基公司是否經營有問題等語，資為抗辯。
四、本件原告主張其與家基公司間之借款事實與被告乙○○、庚○○、丁○○、戊○○、己○○間之保證契約關係，，已據提出與其所述相符之借據影本四份、約定
    書影本六份、保證書影本一份、放款戶授信明細查詢單一紙、利率表一件、等為
    證；而關於被告家基公司與原告間之借款，經原告當庭提出系爭借款明細供被告
    戊○○查閱後，亦不爭執該借款之真正，堪信為真實。被告戊○○雖以前詞置辯
    ，然查：（一）依據銀行法第十二條之一固明文規定：「銀行辦理自用住宅放款
    及消費性放款，已取得前條所定之足額擔保時，不得以任何理由要求借款人提供
    連帶保證人。銀行辦理授信徵取保證人時，除前項規定外，應以一定金額為限。
    未來求償時，應先就借款人進行求償，其求償不足部分得就連帶保證人平均求償
    之。但為取得執行名義或保全程序者，不在此限。」等語，然該條規定係限於適
    用在「自用住宅放款」與「消費性放款」之消費借貸契約，又該條第一項規定之
    「自用住宅放款」，係指具有完全行為能力之中華民國國民，目前確無自用住宅
    ，為購置自住使用之住宅所為之金融機構貸款；而「消費性放款」係指對於房屋
    修繕、耐久性消費財產（包括汽車）、支付學費及其他個人之小額貸款，及信用
    卡循環信用等（參財政部台財融  (一)字第90700080號函示），則本件系爭四筆
    借款之借款人為家基公司，顯然並非銀行法第十二條之一所定「自用住宅放款」
    、「消費性放款」範圍，自無該條之適用；而原告與被告戊○○等人所簽訂之保
    證書第四條亦明文規定：「保證人不得以貴行未對債務人先行起訴、強制執行或
    其他任何理由，延緩保證責任之履行」，從而，被告戊○○以原告未向被告家基
    公司請求前不得向其等保證人追償云云，並不足採；（二）又依據民法第七百五
    十三條雖確規定：「保證未定期間者，保證人於主債務清償期屆滿後，得定一個
    月以上之相當期限，催告債權人於其期限內，向主債務人為審判上之請求。債權
    人不於前項期限內向主債務人為審判上之請求者，保證人免其責任。」等語，然
    依據被告戊○○所提出其於八十九年十二月十八日函知原告終止保證責任之催告
    函所示，其內容意旨僅載明表示自該函送達原告之日起不願意再繼續擔任系爭四
    筆借款之連帶保證人，並終止保證契約，對於【函到後】（按該函係於八十九年
    十二月二日送達原告，有被告戊○○所提出之回執一紙在卷足稽）家基公司之借
    款債務不再負責等語，然並無「催告原告行使其債權」之表示，顯與上開民法第
    七百五十三條之規定有間，並無該條之適用；而被告家基公司係於八十九年十月
    三十一日、同年十一月十三日向原告借款，清償期分別於九十年十月二十八日、
    同年十一月十三日屆期，則系爭四筆借款債權發生顯係於被告戊○○等人於八十
    八年九月二十二日與原告訂立保證書以後，且為被告戊○○對原告通知終止保證
    責任之前（八十九年十二月十八日）所發生，縱被告戊○○嗣後自行函知原告終
    止其保證契約果生終止其保證責任之效力，亦無從免除其對於被告家基公司業已
    向原告借款發生債務之保證責任，被告戊○○所辯其應免責云云，亦非可採；（
    三）此外，被告庚○○、丁○○對於原告主張之事實均不爭執，而被告家基公司
    、乙○○、己○○經合法通知，未於言詞辯論期日到場，亦未提出任何書狀爭執
    ，依民事訴法第二百八十條第三項之規定，亦視同自認；是核上，足認原告之主
    張為真正。
五、按借用人應於約定期限內，返還與借用物種類、品質、數量相同之物。遲延之債
    務，以支付金錢為標的者，債權人得請求依法定利率計算之遲延利息，但約定利
    率較高，仍從其約定利率。當事人得約定債務人不履行債務時，應支付違約金，
    民法第四百七十八條前段、第二百三十三條第一項、第二百五十條第一項分別定
    有明文。又保證債務之所謂連帶，係指保證人與主債務人負同一債務，對於債權
    人各負全部給付之責任，此就民法第二百七十二條第一項規定連帶債務之文義參
    照觀之甚明。從而原告依借貸、連帶保證契約請求被告三人連帶給付如主文所示
    之借款、利息、違約金，為有理由，應予准許。
六、據上論結，本件原告之訴為有理由，依民事訴訟法第三百八十五條第一項前段、
    第七十八條、第八十五條第二項，判決如主文。
中　　　華　　　民　　　國　　九十一　　年　　　四　　　月　　 十九　　 日
~B臺灣嘉義地方法院民事第一庭
~B　　法　官　黃國益
右為正本係照原本作成
如對本判決上訴須於判決送達後廿日內向本院提出上訴狀
中　　　華　　　民　　　國　　九十一　　年　　　四　　　月　　 十九　　 日
~B　　書記官　侯學義
